【裁判字號】    95,交聲,433
【裁判日期】    950710
【裁判案由】    違反道路交通管理處罰條例聲明異議
【裁判全文】
臺灣士林地方法院交通事件裁定         95年度交聲字第433號
原處分機關  臺北市交通事件裁決所
異  議  人
即受處分人  甲○○
上列受處分人因違反道路交通管理處罰條例案件，對於臺北市交
通事件裁決所民國95年1 月16日所為之處分（原處分案號：北市
裁二字第裁22-AEB509953號），聲明異議，臺灣板橋地方法院認
管轄錯誤，裁定移送本院，本院裁定如下：
    主  文
異議駁回。
    理  由
一、按汽車駕駛人，駕駛汽車拒絕接受酒精濃度測試之檢定者，
    處新臺幣（下同）60,000元罰鍰，並當場移置保管其車輛及
    吊銷其駕駛執照。又汽車駕駛人，曾依第35條第3 項前段之
    規定吊銷駕駛執照者，3 年內不得考領駕駛執照，原處分行
    政機關裁處時之道路交通管理處罰條例第35條第3 項前段、
    第67條第2 項分別定有明文。
二、異議人即受處分人甲○○駕駛CKJ-953 號車於94年12月9 日
    1 9 時35分許，在臺北市○○路○ 段，經臺北市政府警察局
    內湖分局警察隊員警舉發「拒絕接受酒精濃度檢測」之違規
    ，依違反道路交通管理處罰條例第35條第3 項之規定，處罰
    鍰60,000元，並吊銷其駕駛執照，3 年內不得考領。
三、訊據受處分人固坦承有於案發當日拒絕酒測，然仍否認有何
    違規情事，辯稱：案發當時員警懷疑伊酒後駕駛，伊配合員
    警要求未拒絕稽查，惟員警未帶酒測器材，要求伊停留原地
    等待其他員警送酒測器材過來，嗣因等候半小時過後，因伊
    患有高血壓及痛風，身體已感不適，遂將機車留下自行離開
    ，此時員警隨即追過來，在其身後錄影並要求作酒測，伊才
    拒絕云云。經查：
（一）由證人即本件舉發之警員李旻憲於臺灣板橋地方法院法官
      面前具結證稱：伊係發現受處分人駕車忽快忽慢才將之攔
      停，攔停後就聞到受處分人身上帶有酒味，伊就以無線電
      通知值班人員，請備勤人員送酒精檢測器，受處分人聽到
      就徒步往公共電視台的旁邊另一條巷道走去，距離伊將受
      處分人攔下大約5 到8 分鐘，直到我們備勤同仁送酒測器
      到達時，伊就和備勤同仁一起去追受處分人，伊發現受處
      分人在康寧路3 段75巷24弄口撥打行動電話，伊就和同仁
      請他作酒精測試，後來受處分人一直不肯，伊就告知異議
      人拒測的罰則，並有錄音錄影，受處分人當時並沒有表示
      他有身體不舒服等語（見本院95年3 月27日訊問筆錄第20
      頁至第21頁），衡諸證人李旻憲僅係執勤員警，與受處分
      人素不相識，復無仇怨，自無設詞誣陷受處分人，致身觸
      偽證重罪之必要，所證可認客觀可信，且其所證，亦核與
      受處分人自承：伊當日確實有將機車停於現場後步行離開
      之事實相符，更有高可信度。足見，當日受處分人確實係
      在員警攔停後數分鐘內，呼叫線上警網支援之際，自行未
      經員警同意離開現場，應甚明確。又受處分人尚自承：當
      日係其自行「步行」離開攔停現場一段距離，警車才由後
      方追上等語，更足認其當天身體並無問題，否則何以可以
      自行步行一段距離？顯然案發當日，受處分人並無不能於
      現場等候支援警力到來之情，甚為明確。上開證人所證：
      當日受處分人並未表示身體有何不適等情，應屬可信。是
      受處分人客觀上身體狀況並無不能配合酒測之情狀，而員
      警呼叫支援警力到場處理之時間亦並未有過分延宕之情，
      受處分人拒絕酒測，核無正當之理由，受處分人本件乃係
      有意刁難員警，無理拒絕酒測，甚為明確。
（二）受處分人異議意旨雖以於攔停現場等候半小時身體不適，
      方才自行離開置辯，姑不論所辯是否為真，顯然其亦自承
      並未明確向員警表明身體不適之情，竟未經員警同意擅自
      離開現場，已有拒絕稽查之違法。更何況，其所辯半小時
      乙節，更與員警執勤實務經驗法則相悖。且員警與受處分
      人並無仇怨，其倘真有身體不適症狀，無從在場等候酒測
      ，並已向員警表明，員警豈有可能為了此等酒測小案，而
      任意危及受稽查人性命，故意不將受處分人送醫或為其他
      相應處置，而給自己招惹不必要之刑責或行政責任？受處
      分人又何能自行步行離開？甚至如其異議時所述：嗣後於
      員警追上要求酒測時，尚能悍然拒絕？所辯顯與經驗法則
      不符，不足採信。更甚者，即便其所辯等候時間半小時為
      真，然衡諸本件並非員警定點、定時設哨攔檢，而係偶然
      間發現受處分人異常駕駛行為而臨時攔停，未能攜帶科學
      儀器而請線上警網支援，此等等候並無過分之處，受處分
      人自有義務加以配合。甚者，其自承員警之後已經攜帶酒
      測器追上要求酒測，此時客觀上已經可以馬上進行酒測，
      且此時酒測距離飲酒時間更久，對其已無不利之狀況下（
      蓋飲酒後時間經過越長，酒精代謝越多，酒測值會下降）
      ，其何有再予拒絕之理由？然其仍加以拒絕，自無正當理
      由，而具可罰性，當甚明確。故受處分人前揭所辯，核屬
      事後卸責之詞，自不採信。
四、綜上所述，異議人確有於上揭時地駕車遭警攔檢時，無正當
    理由拒絕接受酒精濃度測試檢定之違規行為，原處分機關依
    道路交通管理處罰條例第35條第3 項及同法第67條第2 項之
    規定，裁處異議人罰鍰6 萬元、吊銷駕駛執照及3 年內不得
    考領駕駛執照，核屬無誤，本件異議為無理由，應予駁回。
五、據上論斷，應依道路交通案件處理辦法第19條，裁定如主文
    。
中    華    民    國    95    年    7     月    10    日
                  交通法庭法  官  王沛雷
以上正本證明與原本無異。
如不服本裁定，應於送達後5 日內，向本院提出抗告狀。
                          書記官  蘇彥宇
中    華    民    國    95    年    7     月    18    日


司法院資訊處製作；財團法人民間司法改革基金會備份。
